臺灣高等法院交通事件裁定　　　　　100年度交抗字第1567號
抗　告　人
即受處分人　林育群
上列抗告人因違反道路交通管理處罰條例事件，不服臺灣士林地
方法院，中華民國100年10月17日所為裁定（100年度交聲字第91
5號），提起抗告，本院裁定如下：
    主  文
抗告駁回。
    理  由
一、原裁定意旨略以：受處分人林育群於民國98年8月24日23時
    38分許騎乘車牌CTB-959號重型機車，行經臺北市○○區○
    ○路，有「不依標誌標線號誌指示」之違規，經臺北市政府
    警察局士林分局警備隊警員摯單逕行舉發，臺北市交通事件
    裁決所（下稱原處分機關）乃依道路交通管理處罰條例第48
    條第1項第2款、第63條第1項第2款、違反道路交通管理事件
    統一裁罰基準及處理細則第41條、第43條、第44條、第67條
    等規定，逕行裁罰受處分人新臺幣（下同）900元罰鍰，併
    記違規點1點。受處分人雖以其當日騎車路線係直行台北市
    ○○區○○路往台北車站（由北往南）方向遭警攔停開單，
    並無違規事實及事證，且案發迄本件裁處已逾2年左右云云
    。惟查：(一)本件受處分人林育群於98年8月24日23時38分許
    ，騎乘車牌CTB-959號重型機車，在臺北市○○區○○路與
    基河路口，經值勤之臺北市政府警察局士林分局警備隊警員
    吳仁德攔停開單舉發一節，為受處分人所不爭執，復為證人
    吳仁德到庭證述屬實，且有卷附舉發單及當日上開警察機關
    之工作紀錄各1份可稽。證人吳仁德並證稱：「（你當時勤
    務？）在文林路、基河路服機動派出所勤務，範圍在文林路
    、基河路及中山北路5段交岔口，主要是處理交通。」、「
    （你舉發異議人違規情形如何？）我站在文林路和基河路口
    ，我站在文林路上，我看到異議人從中山北路5段直接左切
    到我所站位置，我就攔停，該地點車輛不可以直接左切，必
    需依路上如照片3所示，地上所畫的右轉箭頭右轉後再從黃
    網區○○○○○路。（當庭提出現場圖及照片供參考）我在
    現場圖上所畫的箭頭行進方向，是依規定要走的路線，我在
    圖上畫箭頭打X的是異議人所走的行進方向，後來我攔停他
    並請他出示證件，告訴他違規事實，並告訴他應該走的正確
    的走法，他有出示證件，因為車主不是他本人，但我製發舉
    發單後他拒收。」等語，明確證稱其當日目睹受處分人騎車
    自台北市士林區○○○路○段由北往南方向駛來，欲切至其
    旁平行之文林路上時，該路旁標有禁止左轉標誌，且路上繪
    有右轉標線，本應先行右轉入文林路由南往北車道後迴轉至
    該路由北往南車道，然受處分人未依上開標誌標線之規定，
    違規左轉跨越文林路由南往北方向車道直接切入該路由北向
    南方向車道等情甚明，並有證人當庭繪製之現場圖1份及提
    出案發路段照片6張可佐。證人吳仁德另證稱：「（該處是
    否為重點取締？）是，因為那個路口沒有紅綠燈，常常因為
    違規左轉而發生交通事故。」、「（有沒有可能看錯？）不
    會。」、「（在作交通勤務工作時間有多久？）擔任公職30
    年，大部分擔任交通勤務，在這個點至少有5年。」等情，
    可知證人警員吳仁德當日所站處所為重點取締違規地點，且
    證人在該地點有服交通勤務亦有相當之經驗，故其當日服勤
    時，針對上開駕駛人常違規處所應觀察違規駕駛行為，所投
    入注意力相當高，故錯誤舉發違規車輛之可能性相當低，故
    證人所述顯有相當之可信性，受處分人有處分書所載之違規
    行為堪認屬實。受處分人所辯，難認可採。(二)又行政罰之裁
    處權，因3年期間之經過而消滅；前項期間，自違反行政法
    上義務之行為終了時起算，但行為之結果發生在後者，自該
    結果發生時起算，行政罰法第27條第1項、第2項定有明文。
    另違反道路交通管理事件統一裁罰基準及處理細則第44條第
    1項雖規定違規行為人未依規定自動繳納罰鍰，或未依規定
    到案聽候裁決時，處罰機關應於逾越應到案期限60日之3個
    月內逕行裁決，惟該規定僅為規範處罰機關於違規人未自行
    到案時，應儘速處理，以使法律關係儘速確定，而即使處罰
    機關未依循上開定處理，亦僅屬行政機關之行政效率問題，
    並無排除上開行政罰法有關於行政罰消滅時效規定之效果，
    是本件原舉發通知單所定應到案期限為98年9月25日，原處
    分機關最先做出裁決日期為100年8月2日，並未逾越上開行
    政罰法規定之時效期間。(三)綜上所述，受處分人在上開時、
    地轉彎時，確有未依標誌、標線指示左轉之違規行為，原處
    分機關依道路交通管理處罰條例第48條第1項第2款、第63條
    第1項第1款、違反道路交通管理事件統一裁罰基準及處理細
    則等規定，裁處受處分人罰鍰900元，並記違規點數1點，於
    法尚無違誤。受處分人聲明異議所執理由，均不足採，應予
    駁回等語。
二、抗告意旨略以：證人吳仁德僅提出開單位置之地圖及照片，
    並無實際違規行為之照片，無法證明抗告人違規，若真如證
    人所言該地點經常發生交通事故，請調閱路口監視記錄或週
    遭各店家錄影，以昭公信。又員警執行勤務時間長短，無法
    斷定證人是否有錯誤舉發之可能性，尚有業績、考績壓力及
    週遭燈光、往來車輛等均會影響執勤之公平性。原裁定片面
    採信證人無公信力之交通注意事項說明，但重點是抗告人已
    表明行車方向，抗告人並無違反交通管理處罰條例之事實，
    原裁定明顯偏袒云云。
三、經查：按汽車駕駛人轉彎時，不依標誌、標線、號誌指示者
    ，處新臺幣600元以上1,800元以下罰鍰，並記違規點數1點
    ，道路交通管理處罰條例第48條第1項第2款、第63條第1項
    第1款定有明文。又行為人有違反道路交通管理處罰條例，
    經當場舉發者，應填記駕駛人或行為人姓名，被查獲之駕駛
    人或行為人為受處分人時，應於填記通知單後將通知聯交付
    該駕駛人或行為人簽名或蓋章收受之；拒絕簽章者，仍應將
    通知聯交付該駕駛人或行為人收受，並記明其事由及交付之
    時間；拒絕收受者，應告知其應到案時間及處所，並記明事
    由與告知事項，視為已收受；違反道路交通管理事件統一裁
    罰基準及處理細則第11條第1項第1款規定甚明。本件抗告人
    於98年8月24日23時38分許騎乘車牌CTB-959號重型機車，沿
    臺北市○○○路由南向北行駛，行經設有左轉標誌之中山北
    路5段與文林路口，逕自違規左轉文林路行駛，經警當場攔
    停，並以抗告人違反道路交通管理處罰條例第48條第1項第2
    款之規定，當場掣單舉發，抗告人拒絕簽收舉發通知單，舉
    發員警即告知應到案之時間及處所，原處分機關因而依道路
    交通管理處罰條例第48條第1項第2款之規定裁處受處分人罰
    鍰900元，並依同法第63條第1項第1款記違規點數1點等情，
    業據證人即舉發警員吳仁德於原審證述綦詳（見原審卷第15
    頁），並有臺北市政府警察局AEX955177號舉發違反道路交
    通管理事件通知單、原處分機關北監裁催字第裁22-AEX9551
    77號違反道路交通管理事件裁決書、臺北市政府警察局士林
    分局100年8月31北市警士分交字第10034789800號函各1紙在
    卷可稽（見原審卷第4頁、第5頁、第8頁）。又證人吳仁德
    係執行交通勤務之公務員，與抗告人並無怨隙，應無可能為
    考績壓力，甘冒偽證罪責，捏造抗告人之違規事實。再者，
    證人吳仁德於原審明確證稱：伊當時在文林路和基河路口執
    勤，伊站在文林路上，看到抗告人從中山北路5段直接左切
    到伊所站位置，該地點車輛不可以直接左轉，伊就將受處分
    人攔停，並告訴他事實以及正確的走法，伊填製舉發後，抗
    告人拒絕簽收。又該路口因為沒有紅綠燈，常因違規左轉而
    發生交通事故，所以為取締重點，當時車雖多，但伊不會看
    錯等語（見原審卷第15頁），並提出現場照片及手繪現場圖
    佐證，證人吳仁德應無受路口往來車輛燈光影響而誤認抗告
    人違規事實之虞。又本件雖乏抗告人違規當時之照片佐證，
    然依證人吳仁德之證詞已足認定抗告人之違規事實。本件抗
    告人違規事證已明，核無調閱路口監視或附近店家錄影紀錄
    及調查該路口是否經常發生交通事故之必要。綜上所述，原
    處分機關依道路交通管理處罰條例第48條第1項第2款之規定
    裁處受處分人罰鍰900元，並依同法第63條第1項第1款記違
    規點數1點，核無違誤。原審駁回抗告人異議之聲明，要無
    不合。抗告意旨任指原裁定不當，為無理由，應予駁回。
四、據上論結，應依道路交通案件處理辦法第25條，刑事訴訟法
    第412條，裁定如主文。
中    華    民    國    100   年     11   月    30    日
                  刑事第十六庭審判長法  官  陳晴教
                                    法  官  吳啟民
                                    法  官  楊智勝
以上正本證明與原本無異。
不得再抗告。
                                    書記官  林桂玉
中    華    民    國   100    年    12    月    1     日